臺灣高雄地方法院刑事判決　　　　　　　　　　　　九十一年度訴字第一五一八號
　　公　訴　人　臺灣高雄地方法院檢察署檢察官
　　被　　　告　甲○○
　　指定辯護人　本院公設辯護人乙○○
右列被告因違反槍砲彈藥刀械管制條例案件，經檢察官提起公訴（九十年度偵字第六
一四三號），本院判決如左：
    主  文
甲○○未經許可，持有彈藥之主要組成零件，處有期徒刑陸月，併科罰金新台幣萬
元。有期徒刑如易科罰金，以佰元折算壹日，罰金如易服勞役，以新台幣玖佰元即
銀元佰元折算壹日。緩刑年。
黑色火藥一罐（淨重拾柒點伍公克），沒收之。
    事  實
一、甲○○因家中芒果園中常飛來野鳥啄食芒果，為試圖以巨大聲響將野鳥嚇離芒果
    園，明知黑色火藥係爆裂物之主要組成零件，仍於民國九十年二月中旬某日起，
    從市售沖天炮中取出黑色火藥蒐集於鐵罐中，未經許可而持有之，並於九十年三
    月三日下午六時三十分許，在高雄縣六龜鄉○○村○○街一百號對面之空地，將
    黑色火藥置入鋼管中，再用紙類塞住鋼管一端，另一端則插入引信，並以打火機
    點燃引信後引爆，旋為警當場查獲，並扣得上開具殺傷力之黑色火藥一罐（淨重
    三十七點五公克）、鋼管一支、鐵條一支、引信一把及打火機一個等物。
二、案經高雄縣警察局六龜分局報請台灣高雄地方法院檢察署檢察官偵查起訴。
    理  由
一、訊據被告甲○○對於扣案之黑色火藥一瓶係自沖天炮中取出蒐集而來，並於右揭
    時、地，將黑色火藥放入鋼管中，再以引信引燃黑色火藥等情，均坦承不諱；又
    扣案之黑色火藥送請內政部警政署刑事警察局進行鑑驗，其鑑驗結果為：「取樣
    黑色火藥壹包，係煙火類火藥，經取少量試燃，產生火藥燃燒時之強烈火花，認
    具破壞力及殺傷力，依據內政部八十六年十一月二十四日（八六）內警字第八六
    七０六八三號公告，火藥為爆裂物之主要組成零件」，有該局九十年三月十六日
    刑偵五字第三八五一二號爆（裂）物鑑驗處理通知書在卷可查（見雄檢九十年偵
    字第六一四三號偵查卷第八頁），復依內政部八十六年十一月二十四日（八六）
    內警字第八六七０六八三號函：「各類槍砲、彈藥主要組成零件種類如下：「『
    爆裂物』：火藥、炸藥、雷管、制式導火索」，明示火藥為爆裂物之主要組成零
    件；是以堪認扣案被告所有之黑色火藥確屬槍砲彈藥刀械管制條例第十三條所稱
    之「彈藥之主要組成零件」無誤。綜上，本件事證明確，被告犯行堪以認定。
二、按刑事訴訟程序中，對於被告之行為，應受裁判之範圍，乃起訴書所記載被告之
    「犯罪事實」，若起訴書犯罪事實欄內，對此項行為已予以記載，即為法院應予
    審判之範圍，至於起訴書引用之犯罪法條僅係公訴人主張被告觸犯何項罪名之意
    見，供法院審判之參考，法院審判時於同一基本事實之範圍內，並不受起訴法條
    之拘束，亦即法院在不妨礙起訴基本社會事實同一之範圍內，得自由認定事實，
    此有最高法院八十三年度台上字第二０四號判決及八十七年度台非字第四０七號
    判決要旨可資參照；是本件被告持有黑色火藥之犯行，已涵蓋於起訴書所載之犯
    罪事實內，核其所為，係犯槍砲彈藥刀械管制條例第十三條第四項之持有彈藥之
    主要組成零件罪。爰審酌被告無故持有黑色火藥此類危險物品，並加以引燃，有
    造成公共危險之虞，惟其並未持以作非法用途，亦未傷及他人等一切情狀，量處
    如主文所示之刑，並就有期徒刑及罰金刑部分，分別諭知易科罰金及易服勞役之
    折算標準。又被告前未曾受有期徒刑以上刑之宣告，因一時失慮，偶罹刑典，事
    後已坦承犯行，深具悔意，經此刑之宣告後，應知警惕而無再犯之虞，本院因認
    暫不執行其刑為當，予以宣告緩刑三年，用啟自新。扣案之黑色火藥一罐（淨重
    三十七點五公克），係違禁物，應依刑法第三十八條第一項第一款規定，宣告沒
    收之，另送鑑耗損之黑色火藥，既已滅失，自無庸再予宣告沒收之必要。另扣案
    之鋼管一支、鐵條一支及打火機一個，均非違禁物，且與被告本件犯行無涉（於
    後詳述）；另扣案之引信一把，經送驗後認僅為一般可供製作爆竹之材料，並非
    制式導火索，有上揭刑事警察局九十年三月十六日刑偵五字第三八五一二號爆（
    裂）物鑑驗處理通知書在卷可稽，再依內政部八十六年十一月二十四日（八六）
    內警字第八六七０六八三號函：「各類槍砲、彈藥主要組成零件種類如下：...
    『爆裂物』：火藥、炸藥、雷管、制式導火索」是以制式導火索方為爆裂物之主
    要組成零件，扣案之引信一把既非制式導火索，自不屬於槍砲彈藥刀械管制條例
    規範之客體，亦非違禁物，是以本件扣案之鋼管一支、鐵條一支、打火機一個及
    引信一把，均不為沒收之諭知，附此敘明。
三、公訴人雖認扣案之鋼管為具殺傷力之土造鋼管長槍，因認被告係涉有製造獵槍未
    遂之犯行。然查，扣案之鋼管一支，先經送內政部警政署刑事警察局鑑驗後，鑑
    驗結果為：「送鑑土造鋼管長槍一支，實係土造金屬槍管半成品」、「係乙支長
    約七十二點三公分之鋼管，尾端以螺絲阻塞旋緊」，此有該局九十年三月十三日
    刑鑑字第三五０四五號鑑驗通知書及九十年四月三日刑偵五字第四六二六二號函
    附卷可稽，然該鑑驗結果並未言明送鑑鋼管是否具有殺傷力；經本院再將扣案之
    鋼管一支送內政府警政署刑事警察局鑑定，並詢問該局扣案之鋼管究竟是否為槍
    械或槍枝之主要組成零件後，該局函復結果為：「不具擊發機構，無法供發射彈
    丸使用，認不具殺傷力，並非槍械及獵槍，亦非為槍枝之主要組成零件」，此有
    內政部警政署刑事警察局九十一年六月十七日刑鑑字第０九一０一四二二二八號
    函在卷可憑，是以該扣案之鋼管一支既非獵槍，亦非獵槍之主要組成零件，且不
    具殺傷力，至為明確，是以該扣案鋼管是否能論為「槍枝」，尚有疑問。再查，
    被告一再辯以其並無製造獵槍之意思，其之所以將火藥放入鋼管中引燃，係因其
    家中芒果園常有野鳥飛來啄食芒果，所以欲以引燃火藥之聲響嚇走野鳥而已，佐
    以該鋼管之外觀僅係一筆直鋼管，並無裝設扳機、彈簧等機件，且被告用以引燃
    之物確僅係由市售沖天炮中蒐集而來之黑色火藥，並無子彈此類物品扣案，此外
    亦查無其他類似製造槍枝之機件及車床設備等，實難僅憑被告持有一支鋼管及火
    藥，遽認被告即已著手於製造獵槍之行為；是公訴人認被告涉犯槍砲彈藥刀械管
    制條例第八條第一項、第五項之製造獵槍未遂罪，尚有未合，惟此部分犯行與前
    揭論罪科刑之持有彈藥之主要組成零件罪間，有方法結果之牽連犯關係，屬裁判
    上之一罪，爰不另為無罪之諭知。
據上論斷，應依刑事訴訟法第二百九十九條第一項前段、第三百條，槍砲彈藥刀械管
制條例第十三條第四項、刑法第十一條前段、第四十一條第一項、第四十二條第二項
、第七十四條第一款、第三十八條第一項第一款，罰金罰鍰提高標準條例第一條前段
、第二條，現行法規所定貨幣單位折算新台幣條例第二條，判決如主文。
中      華      民      國      九十一      年     八     月    三十    日
                                  臺灣高雄地方法院刑事第四庭
                                      審判長法官  黃建榮
                                           法官  楊宗翰
                                            法官  盧怡秀
右正本證明與原本無異。
如不服本判決，應於判決送達後十日內，向本院提出上訴狀。
                                          書記官  林佳蓉
中      華      民      國      九十一      年     八     月    三十    日
附錄論罪科刑法條：
槍砲彈藥刀械管制條例第十三條
未經許可，製造、販賣或運輸槍砲、彈藥之主要組成零件者，處三年以上
十年以下有期徒刑，併科新台幣七百萬元以下罰金。
未經許可，轉讓、出租或出借前項零件者，處一年以上七年以下有期徒刑
，併科新台弊五百萬元以下罰金。
意圖供自己或他人犯罪之用，而犯前二項之罪者，處五年以上有期徒刑，
併科新台幣一千萬元以下罰金。
未經許可，持有、寄藏或意圖販賣而陳列第一項所列零件者，第六月以上
五年以下有期徒刑，併科新台幣三百萬元以下罰金。
第一項至第三項之未遂犯罰之。
